臺灣高等法院臺中分院刑事判決　　　　　民國九十二年度上易字第一００四號
　　上　訴　人　臺灣臺中地方法院檢察署檢察官
　　被　　　告　丙○○
右上訴人因被告竊盜案件，不服臺灣臺中地方法院中華民國九十二年四月四日第一審
判決（民國九十一年度易字第二一二二號，起訴案號：臺灣臺中地方法院檢察署民國
九十年度偵字第一九六六六號、併辦九十二年度偵字第一四八四號），提起上訴，本
院判決如左：
    主 　　 文
上訴駁回。
    理 　　 由
一、公訴意旨略以：丙○○於民國（下同）九十年十月二十三日二十一時三十分許，
    由唐增明（業經檢察官為不起訴處分）駕車載經臺中縣豐原市○○○路與成功路
    口，見甲○○所有車牌號碼ＨＭ─九三六０號自用小客車停在該處，丙○○遂意
    圖為自己不法之所有，要求不知情之唐增明停車，由丙○○下車，以自備萬能鎖
    竊取該車，得手後作為代步工具，並將之停放於彰化縣和美鎮○○路四六號糖友
    黃昏市場旁空地。嗣因唐增明不欲丙○○犯行得逞，於同年月二十五日二十時三
    十分許，至臺中縣外埔鄉○○路東泰二巷一號甲○○住處告知失竊車輛停放位置
    ，甲○○因恐有詐，經報警後，為警查獲上情。因認被告丙○○涉犯刑法第三百
    二十條第一項之普通竊盜罪嫌云云。
二、按犯罪事實應依證據認定之，無證據不得推定其犯罪事實，刑事訴訟法第一百五
    十四條第二項定有明文。又按事實之認定，應憑證據，如未能發現相當證據或證
    據不足以証明，自不能以推測或擬制之方法，以為裁判之基礎（參見最高法院四
    十年台上字第八六號判例）。又認定犯罪事實所憑之證據，無論係直接證據或間
    接證據，其為訴訟上之証明，須於通常一般之人均不致有所懷疑，而得確信其為
    真實之程度者，始得據為有罪之認定，倘其証明尚未達到此一程度，而有合理之
    懷疑存在，復無其他調查途逕可尋，法院即應為無罪之判決，最高法院七十六年
    台上字第四九八六號判例可資參照。
三、公訴人認被告丙○○涉犯本件竊盜犯行，係以證人唐增明、詹淑婷、被害人甲○
    ○之證詞為其論據，復有車輛車牌失竊作業查獲車輛認可資料、臺中縣警察局車
    輛協尋尋獲電腦輸入單、照片、贓物認領保管單及扣押物品附卷可稽。惟訊據被
    告丙○○堅決否認有竊盜犯行，辯稱：失竊當天伊沒有跟唐增明在一起，伊沒有
    偷車等語。
四、經查：
（一）被害人甲○○所有之車牌號碼ＨＭ─九三六０號小客車，確係於九十年十月二
      十三日二十一時許，在臺中縣豐原市○○○路與成功路口失竊；又於同年月二
      十五日二十時三十分許，因甲○○接獲唐增明之告知失竊車輛停放地點後報警
      ，為警於同日二十時三十分許，在臺中縣外埔鄉○○村○○路東泰二巷一號甲
      ○○住處前之唐增明使用之車牌號碼Ａ二─八０三三號小客車駕駛座下方、左
      側椅套內，各查獲以六角扳手磨成之萬能鑰匙一支、甲○○所有之ＨＭ─九三
      六０號失竊小客車鑰匙一支，再依唐增明之供述，於同日二十三時四十分許，
      在彰化縣和美鎮○○路四六號糖友黃昏市場旁空地，查獲前開失竊之ＨＭ─九
      三六０號小客車等情，業據證人即被害人甲○○證述在卷，並證稱：車子及鑰
      匙被偷走等語在卷，復有車輛車牌失竊作業查獲車輛認可資料、臺中縣警察局
      車輛協尋尋獲電腦輸入單、照片、贓物認領保管單可佐。惟被害人甲○○並未
      看見係何人所行竊，是依證人甲○○之證詞，僅知失竊事實及查獲失車經過，
      尚無從認定係被告丙○○所行竊。
（二）證人唐增明雖於警偵訊及原審法院均指證係被告丙○○所行竊，並對如何知情
      失竊車輛係甲○○所有及甲○○之地址乙節，於警訊證稱：是丙○○拿保險卡
      給伊看等語（見偵卷第二三頁），於原審法院證稱：（法官問：你如何得知車
      主叫甲○○？）是被告告訴我的。（法官問：你如何得知車主住何處？）凌晨
      我載被告回苗栗，被告開的車子（指本件失竊車輛）就放在我姐姐家附近的空
      地，當時車上只有我跟被告二人，然後被告在車上時拿車主的保險卡給我看，
      我才知道車主叫何名，當時我沒有記車主的地址，我就載被告回苗栗，當天我
      就住在苗栗被告家，十月二十四日傍晚，被告坐我的車說要去找車主，我就載
      他去，後來到車主家巷子口，被告走路進去，被告在家就寫好了一封信，內容
      我不知道，我是聽被告說他寫了一封信要給車主，我沒有看到那封信，之後被
      告下車，我沒有下車，過幾分鐘被告又上車，我就載他回去苗栗家，我回彰化
      ，我不知道車主住哪戶。（法官問：你如何知道車主地址？）我自己去車主家
      巷口，然後在被告有站的那戶問，就問到了各等語（見九十一年九月二十三日
      原審法院訊問筆錄），惟其證詞有關被告有書寫信件部分，並無任何證據足資
      佐證，證人即車主甲○○亦證稱：車子失竊後，並未收到竊賊所寫的字條或信
      件。是唐增明說被告有寫字條，唐增明說被告在前一天晚上（指查獲前一天）
      有去我家，要投在我家信箱，但我去找都沒看到。因為我報警後，唐增明一直
      說不是他偷的，要我去找字條，但我都找不到字條，我有問過我家附近鄰居，
      也都說沒有收到什麼字條，那條巷弄只有我家有信箱各等語（見同院九十一年
      十月七日原審訊問筆錄），是證人唐增明指稱被告竊車後，另有送達車主字條
      為擄車勒贖之行為，與證人甲○○所述並不相符；次查，證人唐增明對被告竊
      車後有無拿查獲之失竊車輛鑰匙及萬能匙上車，及竊車後之行程情形，於偵訊
      及原審法院陳述不一，先於偵訊稱：到了和美，丙○○自行找停車空地，就拿
      一支鑰匙及開車工具坐上我的車，我就開車去找我姊姊，我到我姊姊家時我下
      車，丙○○留在車上，我回到車上時，丙○○已經不在車上云云（見偵卷第七
      七頁），於原審法院則證稱：被告將車子開到空地（查獲失竊車輛之空地），
      我先停車，被告下車，沒有看到被告帶東西上我的車，被告上我的車，我說我
      現在要去我姐姐那裡，被告說在巷口放我下車，凌晨我再載被告回苗栗。這個
      工具（指萬能匙）是被告的，在被告還沒牽這部車時，就已經留在我車上云云
      （見同院九十一年九月二十三日訊問筆錄）。綜上所述，唐增明之證詞已非無
      瑕疵可指，再參以被告與唐增明因金錢債務糾紛而產生怨隙，亦據證人唐增明
      於警訊供稱在卷（見偵卷第二三頁反面），復據證人甲○○亦於警訊證稱：唐
      增明說他朋友（指丙○○）欠他五萬元等語（見同偵卷第五七頁反面），唐增
      明既與被告有所怨隙，其證詞復有前開瑕疵，已難採信。
（三）再證人即唐增明之妻詹淑婷雖於偵訊亦證稱：九十年十月二十三日二十一時許
      有跟丙○○、唐增明同車經過豐原市○○○路與成功路口，丙○○叫唐增明停
      車，說他要下去看車，丙○○就下車，過了一段時間丙○○就開了一部車從我
      們旁邊經過，丙○○有按喇叭，按完喇叭我就告訴唐增明那是丙○○。我沒有
      看到丙○○如何牽那部車子，丙○○把車開到彰化和美唐增明姊姊家附近停放
各等語（見偵卷第七六頁），惟查，本案於偵訊時，證人唐增明及被告丙○○
      均列為本件竊盜案件之犯罪嫌疑人，二人之訴訟利益衝突，而證人詹淑婷係唐
      增明之妻，唐增明之證詞既有前開瑕疵，尚難以證人詹淑婷所為附和證人唐增
      明之證詞，遽採為被告有為本件竊盜犯行之惟一證據。
（四）再查，本件所查獲之以六角扳手磨成之萬能匙一支、失竊小客車鑰匙一支（已
      發還甲○○），分係於唐增明所使用之Ａ二─八０三三號小客車之駕駛座下、
      駕駛座左側椅套內所查獲等情，亦據證人唐增明、甲○○於警訊陳明在卷（見
      偵卷第二二、二六頁），並有查獲相片可佐（同上偵卷第三六頁），另扣案之
      記載多輛車號、車種之筆記本一本，係證人唐增明所有之物，亦據證人唐增明
      陳明在卷，是扣案之以六角扳手磨成之萬能匙、失竊小客車鑰匙、筆記本，均
      非在被告住居處或使用之車輛上所查獲，而係在證人唐增明使用之小客車上查
      獲，除證人唐增明前開有瑕疵之證述外，並無其他積極證據足資證明被告曾持
      扣案之萬能匙行竊本件失竊小客車，亦無證據證明失竊小客車之鑰匙曾為被告
      所持有，自難依上開查獲物品，為被告有行竊本件小客車之認定。
（五）至證人即被告僱主巫官城所述：有於九十年、十月起僱用被告工作，被告上班
      時間是彈性不固定，不見得每天上班；想不起來九十年十月二十三、二十四日
      被告有無去上班等語，雖不足為有利於被告之認定，惟證人唐增明之證詞既有
      瑕疵可指，本件復難僅以證人詹淑婷所為附和證人唐增明之證詞，遽執為被告
      有為本件竊盜犯行之認定，應認本件不能證明被告確犯有本件竊盜犯行，原審
      為被告無罪之諭知，經核並無不合，上訴意旨仍執陳詞，指摘原判決不當，非
      有理田，應予駁回。
五、併案（九十二年偵字第一四八四號）意旨略以：被告與案外人賴書生等人共組竊
    車恐嚇取財集團於九十一年十二月十六日零時起至九十二年一月三十日零時止，
    在苗栗縣、台中市、新竹縣等地區竊取被害人池開焱等人車輛再行以電話恐嚇車
    主取款等，涉犯竊盜等罪嫌，與前揭被訴竊盜犯行屬連續犯之一部分云云，請求
    併辦到院云云。經查本案部分既屬犯罪不能證明，已如前述，姑不論併辦部分應
    否成立犯罪，自無由成立連續犯行之一部，無由併辦，則此併辦部分應退由原審
    法院檢察署檢察官另行處理，合此敘明。
六、據上論斷，應依刑事訴訟法第三百六十八條，判決如主文。
本案經檢察官乙○○到庭執行職務。
中      華      民      國　  　九十三   年       一      月    十四　  日
                                    臺灣高等法院臺中分院刑事第六庭
                                          審判長法　官　李　文　雄
                                                法　官  陳　秀　
                                                法  官　陳　嘉　雄
右正本證明與原本無異。
不得上訴。
                                                書記官  陳  信  和
中      華      民      國　  　九十三   年       一      月    十四　  日
                                                                        Ｉ
